【裁判字號】    92,訴,1163
【裁判日期】    920918
【裁判案由】    貪污治罪條例等
【裁判全文】
臺灣高雄地方法院刑事判決                        九十二年度訴字第一一六三號
    公  訴  人  臺灣高雄地方法院檢察署檢察官
    被      告  宙○○
    選任辯護人  陳里己律師
                蔡淑媛律師
                吳敏蕙律師
右列被告因貪污治罪條例等案件，經檢察官提起公訴（九十一年度偵字第一二五五０
號），本院判決如左：
    主  文
宙○○無罪。
    理  由
一、公訴意旨略以：被告宙○○係高雄市三民區立德里里長，負責管理及推行該里之
    各項行政業務，係依據法令從事於公務之人員，其於民國八十八年八月一日依「
    高雄市推行守望相助實施要點」規定，負責規劃推行成立該里守望相助巡守隊，
    且高雄市政府為鼓勵各里守望相助巡守隊協助警方維護地方治安，乃編列補助經
    費，按實際參與巡守人次予以協勤誤餐費每班（每班二小時）新台幣（下同）八
    十元之補助。被告宙○○明知上開協勤誤餐費之申報必須以實際出勤為依據，不
    得浮報，竟基於意圖為自己不法所有及偽造文書之概括犯意，利用職務上機會，
    連續自八十九年二月起至九十年七月止，虛列附表一所示之五位里民為巡守隊員
    ，且在附表二所示Ｊ○○等三十三位巡守隊員不知情且未經渠等同意之情形下，
    委由不知情之刻印業者Ｃ○○，偽刻如附表一及附表二所示里民之印章，再偽以
    附表一及附表二所示里民之名義製作巡守人員協勤誤餐費印領清冊，持以向負責
    發放之高雄市政府警察局三民第一分局申領，三民第一分局不疑有詐，因而陷於
    錯誤，據以核發如附表三所示每月九千六百元至一萬九千八百四十元不等之誤餐
    費（各次詐取之日期、金額如附表三所示），合計詐取二十五萬零四百元，得款
    後供己使用。嗣於九十年九月間，被告宙○○知悉高雄市調查處正進行調查，遂
    提出其自擬「同意將立德里守望相助巡守隊每月的協勤誤餐費用交由里長宙○○
    統籌運用」之同意書，並要求上開附表一及附表二所示之里民在渠所提出之同意
    書中簽名，斯時簽立同意書里民始知守望相助巡守隊每月有協勤誤餐費可領取，
    惟其中申○○、巳○○、Ｐ○○及癸○○等四人並未在同意書上簽名，被告宙○○復基於偽造署押之犯意，偽簽申○○、巳○○、Ｐ○○及癸○○之姓名於同意
    書上。被告宙○○於取得上開里民簽名之同意書後，並在上開同意書上蓋用「９
    ０．１．２０」之日期戳，以掩飾其詐欺犯行，因認被告利用職務上之機會，盜
    刻他人印章而偽造印文進而偽造巡守人員協勤誤餐費印領清冊之私文書，持之詐
    領協勤誤餐費，其所為係犯貪污治罪條例第五條第一項第二款之利用職務上機會
    詐取財物，及刑法第二百十六條、第二百十條、第二百十七條第一項行使偽造印
    章、偽造文書罪嫌，被告復偽簽申○○、巳○○、Ｐ○○及癸○○之署押於同意
    書上，其所為另犯刑法第二百十七條第一項偽造署押罪嫌。
二、按犯罪事實應依證據認定之，無證據不得推定其犯罪事實，又不能證明被告犯罪
    或其行為不罰者，應諭知無罪之判決，刑事訴訟法第一百五十四條及第三百零一
    條第一項分別定有明文。又認定犯罪事實，所憑之證據，雖不以直接證據為限，
    間接證據亦包括在內，然無論直接或間接證據，其為訴訟上之證明，須於通常一
    般之人均不致於有所懷疑，而得確信其為真實之程度者，始得據之為有罪之認定
    ，倘其證明尚未達到此一程度，而有合理性懷疑之存在時，即無從為有罪之認定
    ，根據「罪證有疑，利於被告」之證據法則，即不得遽為不利於被告之認定（最
    高法院著有七十六年臺上字第四九八六號判例可資參照）。再按犯罪事實之認定
    ，應憑真實之證據，倘證據是否真實尚欠明顯，自難以擬制推測之方法，為其判
    斷之基礎，而認定犯罪事實之證據係指足以認定被告確有犯罪行為之積極證據而
    言，該項證據自須適合於被告犯罪事實之認定，始得採為斷罪資料（最高法院五
    十三年臺上字第六五六號、二十九年上字第三一○五號判例可資參照）。
三、本件公訴人認被告宙○○涉犯上開罪嫌，係以被告對有向高雄市政府警察局三民
    第一分局申領誤餐費共計二十五萬零四百元之事實坦認不諱，且有高雄市三民區
    立德里守望相助巡守隊八十九年二月份至九十年七月份之巡守人員協勤誤餐費印
    領清冊，及里民申○○、巳○○、乙○○、丁○○、卯○○均證述非立德里守望
    相助巡守隊之隊員，而高雄市三民區立德里守望相助巡守隊八十九年二月份至九
    十年七月份之巡守人員協勤誤餐費印領清冊上，所蓋用附表二所示里民之印章，
    並未經上開里民授權刻製，亦據證人Ｊ○○、未○○、涂太琮、Ｅ○○、戊○○
    、地○○、Ｇ○○、Ｆ○○、Ｏ○○、丙○○、Ｉ○○、寅○○、Ｓ○○、Ｄ○○、酉○○、辰○○、宇○○、己○○、亥○○、丑○○、Ｌ○○、壬○○、Ｎ
    ○○、Ｑ○○○、子○○、辛○○○、Ｃ○○等人證述在卷，及被告所提出之自
    擬「同意將立德里守望相助巡守隊每月的協勤誤餐費用交由里長宙○○統籌運用
    」之同意書上，里民申○○、巳○○、Ｐ○○及癸○○等人之署押，並非渠等所
    書寫乙節，業經四人指訴綦詳，而為其論罪之依據。
四、訊據被告宙○○固坦認有於右揭時地，代刻附表一、二等巡守隊員印章及以其等
    名義申領協勤誤餐費，且未實際將協勤誤餐費發給巡守隊員等事實不諱，惟堅決
    否認有何貪污等犯行，辯稱：丁○○、乙○○、卯○○於成立時即有同意參加成
    為隊員，所以將之列為隊員，及申○○、巳○○是巡守隊成立後才加入，五位均
    是巡守隊員，沒有虛列他們為隊員，確實有依輪值表巡守。值勤時均要在巡守隊
    人員出入登記簿上簽到退，巡守隊部最先是設在隊員Ｊ○○住處，故巡守隊之制
    服、頭盔等用具及巡守隊人員出入登記簿便放在副隊長Ｊ○○住處，每班均有隊
    員負責巡邏及在隊部內留守接聽電話之勤務。之後九十年初隊部再移至隊員申○○住處，至九十年五月份以後之出入登記簿才由伊保管。因分局並沒有要求要保
    存出入登記簿，故九十年四月份之前，置於Ｊ○○及申○○處的出入登記簿已不
    知去向。巡守隊成立後，剛開始是沒有誤餐費，後來是派出所通知說有誤餐費可
    請領，才自八十九年二月份開始領誤餐費，在八十九年一月底因有隊員提議誤餐
    費不多，就決議由我來統疇領取及運用在巡守隊上，才代刻印章及依出入登記簿
    上巡守隊員簽到執勤情形填具清冊，並交由管區輔導警員林泰源核對後，轉由區
    公所向分局請領誤餐費。之後有里民陸續加入，因並非每班都跟著隊員巡守，無
    法一一告知，所以經常交代每班的班長或隊員轉達若有隊員要自己領取者，可以
    向伊領取誤餐費。也曾在九十年五月十一日書寫通知書，表示隊員若要自行領用
    者，可以前來向伊領取，並交由隊員去發送。但後來並未有隊員有反對的聲音，
    也不曾向伊領取過，以為每位隊員都知道有誤餐費可以領取並且同意統籌運用，
    領取來的誤餐費均是作為巡守隊員聚餐、尾牙宴、旅遊聯誼活動或製作隊員製服
    、指揮棒等費用，一切進帳開支均委由隊員Ｒ○○記帳，並經隊員Ｇ○○核帳確
    實，沒有據為己有，同意書都是隊員自行簽名，沒有偽造及詐領誤餐費等語。
五、經查：
（一）虛列附表一所示五名里民部分：
  １、被告宙○○所任里長之高雄市三民區立德里，在高雄市政府警察局三民第一分
      局依「高雄市推行守望相助實施要點」之規定，於八十八年八月一日輔導該里
      成立守望相助巡守隊時，里民乙○○、丁○○及卯○○確有應被告宙○○之邀
      約，同意參加巡守隊；申○○、巳○○夫婦則係各於巡守隊成立後之八十九年
      底及九十年初方加入巡守隊擔任隊員，業經證人即隊員乙○○、丁○○、卯○○於本院審理時證述確有同意參加巡守隊，證人乙○○並證稱其於八十八年八
      月間擔任鄰長，而當時巡守隊成立時，都是以鄰長為邀約對象，而乙○○確有
      參守隊任務，亦經證人歐金英與涂庚○○證述屬實。而丁○○初亦有加入巡守
      隊，於事後因有事至台北，其部分乃委由歐金英接替代班，此亦有證人歐金英
      到庭證述明確。至卯○○亦有加入巡守隊，事後始由其弟莊萬得代理，此亦經
      卯○○到庭證述屬實務。另申○○、巳○○夫婦二人亦到庭證稱各於八十九年
      底、九十年初即已參加巡守隊明確，且該隊部最初係設於隊員Ｊ○○住處，及
      供巡守隊人員執勤所用之制服用具及出入登記簿亦係置於該處，之後隊部連同
      登記簿及制服、頭盔、指揮棒等用具再移至申○○住處等情，除為證人申○○
      、巳○○所是認外，並有證人即隊員Ｊ○○、辛○○○、歐金英、涂庚○○、
      子○○、癸○○、涂庚○○、戌○○○、Ｇ○○、Ｒ○○及員警林泰源結證屬
      實（本院九十二年八月二十一日審理筆錄），復有高雄市三民區公所九十二年
      八月十八日高市三區民字第０九二００一二四七八號函附立德理守望相助巡守
      隊自八十八年八月份起迄今之巡守隊員名冊在卷可稽。是渠等五人既均有加入
      巡守隊，則被告自無虛列之情事乃可認定。
  ２、公訴人認被告虛列如附表一所示之隊員，然經訊問如附表一所示之前揭證人，
      皆到庭證述其確有參與巡守隊甚明，雖證人乙○○、丁○○二人於偵查中或證
      述不知被列為隊員或僅係協助而已等語，惟其偵查中之證詞顯與審判中不符，
      而證諸證人乙○○於高雄市調查處調查時亦不否認有在巡守隊人員出入登記簿
      上簽名，證人丁○○剛開始有同意，事後因有事至台北而由歐金英代班，此亦
      經丁○○與證人歐金英到庭證述明確；而卯○○亦係有同意參加，事後由其弟
      莊萬得代理，此亦經卯○○到庭證述甚明，及有經證人申○○、巳○○簽名之
      九十年五、六、七月出入證記簿在卷可參，證人乙○○既於登記簿上簽名，丁○○、卯○○更將自己之巡守勤務委由他人代理，渠等若未為巡守隊隊員如何
      在登記簿上自行簽名，又如何交由他人代班，及申○○、巳○○之住處又係隊
      部之所在，則五人為巡守隊員自屬明確，是前開證人於偵查中所為顯與事實不
      符之證述，自不得為被告不利之認定。
（二）偽刻附表一、二所示里民印章詐領協勤誤餐費部分：
  １、立德里巡守隊自成立時隊員有被告宙○○、Ｊ○○、丁○○、Ｇ○○、Ｆ○○
      、卯○○、未○○、乙○○等二十五名隊員外，於八十八年底、八十九、九十
      年間並有里民辛○○○、Ｉ○○、Ｑ○○○、Ｍ○○、宇○○、午○○、Ｃ○○、子○○、Ｐ○○、酉○○、玄○○、壬○○、癸○○、涂庚○○、戌○○○、Ｒ○○、地○○、戊○○、Ｏ○○、丙○○、涂太琮、寅○○、Ｈ○○、
      Ｎ○○、Ｂ○○、戌○○○等多人陸續加入，成為巡守隊員並依輪值表執行勤
      務乙情，業據附表二所示之里民到庭結證明確，是附表二所示之三十人均係該
      里之巡守隊隊員乃可確定。又如附表二所示之人除編號十一之Ｉ○○、編號二
      十二之壬○○、編號二十五之Ｐ○○三人於本院審理時仍陳稱不知有誤餐費；
      亦未同意由被告統籌請領運用外，餘皆到庭證稱知有誤餐費之發放，以及同意
      由被告代刻印章統籌請領並運用於巡守隊活動等語屬實（九十二年八月二十一
      日、二十二日審理筆錄），並經證人即三民第一分局督查員葉敏豪於本院審理
      時證述：「除了有行文給里長，要他轉告有誤餐費之外，我們也不定時到執勤
      的地點去做督導，遇到隊員時，也會告知有誤餐費可以請領，所以就我所知道
      的，每個巡守隊員都應該知道有誤餐費可以請領，還有每半年舉辦的巡守隊員
      常訓時，也有當場宣導給參與的隊員知道，本件立德里的巡守隊員我都有認識
      ，我認識的，他們都知道有誤餐費可以請領」等語明確。
  ２、又關於本件每月之協勤誤餐費之發放程序，係由被告依當月出入登記簿上簽到
      退之執勤隊員名單，製作印領清冊交由輔導警員林泰源核對無訛後轉向分局請
      領誤餐費等情，亦經證人即三民第一分局督查員葉敏豪於本院審理時證述：「
      本件案發當時，我是三民第一分局所轄四個派出所所成立共約二十六個巡守隊
      的承辦員，起先剛成立巡守隊的時候，只是基於治安的考量，屬於義務性質，
      並沒有發誤餐費的情形，之後有了經費就編列誤餐費，目的在鼓勵里民參與，
      我們就將可請領誤餐費的情形告知里長，請他轉知里民，要里長報出巡守隊員
      的名單，讓我們分局編出此里巡守隊的名冊，如果隊員有更動的話，里長要隨
      時告知我們來更動名冊，里長每月會編出輪值表，我們就將空白的出入登記簿
      冊交里長，來讓執勤的隊員簽到退。每月的出入登記簿原本都統一歸由里長來
      保管，各里長是否有將出入登記簿保管好，我並不知道，我在九十年一月前承
      辦的時候，我並沒有要求里長在請領誤餐費的時候，要把出入登記簿影印給我
      們當憑證。里長在每月請領誤餐費時，是先由這個警勤區警員，也就是所謂的
      輔導警員，來核對出入登記簿與輪值表及印領清冊上的執勤日期是否相符，如
      果相符，他就蓋章報來給我們分局，我們再去核對輪值表及印領清冊，如果相
      符的話，再報警察局，再由警察局來核准發放誤餐費，通知我們，我們再發函
      給里辦公室處，叫里長來出納那邊來領該月的誤餐費現款，再轉發給隊員，起
      先都是這樣做，但後來為了方便有的就直接匯入里長的私人帳號，再由里長領
      出來發放，當時我們並沒有要求里長設專戶，‧‧巡守隊員的名冊是放在分局
      第四組戶口組，區公所的民政課也有壹份，區公所的比較準確。出入登記簿當
      時都在里長辦公室或者巡守隊隊部上保管，當時我們並沒有硬性規定要保管，
      所以可能會有保存不完整的情形」等語（九十二年六月十七日訊問筆錄）；證
      人即輔導警員林泰源證陳：「我是負責督導巡守隊，巡守隊會自行編排出勤表
      ，我是負責不定時抽查出入登記簿，看他們執行巡守的情形。當時誤餐費的印
      領清冊是我及另一位同事Ｔ○○在審核，他是負責整個三民派出所轄區內巡守
      隊的業務，我個人是負責督導立德里巡守隊，Ｔ○○現職三民一分局刑事組。
      每個月的印領清冊我們都會跟出入登記簿核對，自八十九年二月至九十年七月
      間都有核對，我從來都沒有發現有何出入之處。我自八十四年到九十年七月都
      在三民一分局任職。我負責督導巡守隊的這段期間，自可以請領誤餐費開始，
      巡守隊員都應該知道有誤餐費可請領，因我們平時到他們出入登記的地方簽巡
      時我們都會一再的宣導可以請領誤餐費，立德里巡守隊隊員每一個我都見過，
      但他們的名字我要看人才知道，依規定每個一星期我們要三次以上簽巡，就我
      印象中幾乎每個隊員我都有跟他們接觸過，也應都有跟他們提到可以請領誤餐
      費的事情。在我負責的這段期間都是巡守隊隊員在巡邏，我沒有遇過不是巡守
      隊隊員來巡邏的，但有時會遇到不是巡守隊隊員，但是跟巡守隊隊員一起巡邏
      的里民，這些不是巡守隊隊員的里民雖然有巡邏但沒有請領誤餐費。每個月請
      領誤餐費我只需要核對印領清冊與輪值表，印領清冊是里長拿給我的，印領清
      冊拿給我時都已蓋章填載完畢，我再來與輪值表核對，出入登記簿核對完就再
      還給巡守隊，我們並沒有保存。我負責的這段期間，出入登記簿放置的地點是
      在Ｊ○○家，之後有一段期間是放在申○○住處，在庭上的證人Ｊ○○當時也
      是巡守隊的隊員，印象中申○○、Ｊ○○、巳○○、乙○○應該都知道請領誤
      餐費的事情，其餘的人我名字跟人配不起來，要看到人才能夠確定，但印象中
      只要是巡守隊員應該都會知道可以請領誤餐費」等語屬實（九十二年七月二十
      九日訊問筆錄）。依此，承辦之員警於督導時既有告知有誤餐費可以請領，於
      巡守隊員常訓時亦有宣導，督導警員每星期復有三次以上之簽巡，與巡守隊員
      接觸往來如此密集，且巡守隊員間彼此均為里民，於同一鄰里之組織內，被告
      又如何能夠將請領誤餐費之事實一手遮天。況誤餐費之發放係依據高雄市推行
      守望相助實施要點公告實施，適用於全高雄市各里，此種法令人民極易查知，
      更何況又非僅實施於被告所在之該里，焉有其他里有發放，而被告所在之里能
      因巡守隊員不知而免於發放之理。
  ３、該協勤誤餐費雖應由巡守隊員領取，但依前揭守望相助實施要點並未限制不得
      由巡守隊員留存於隊部統籌運用。況巡守隊人員需要制服、指揮棒等用具，及
      電話費、茶水、照明等支出，而此等支出不可能均由巡守隊員各自負擔，是被
      告曾於八十九年一月底，應是時為巡守隊員之口頭決議，統由被告代刻印章請
      領協勤誤餐費，及將之供作巡守隊員制服、指揮棒等用具之費用，結餘時並運
      用於隊員聚餐、尾牙宴、旅遊等聯誼活動，亦難謂與常情不符。且經證人即隊
      員Ｊ○○、Ｇ○○、涂庚○○、歐金英、亥○○、邱歐金英、宇○○、未○○
      、午○○、子○○、天○○、Ｓ○○、地○○、戊○○、Ａ○○、Ｏ○○、丙○○、涂太琮、Ｄ○○、寅○○、Ｈ○○、Ｎ○○、Ｋ○○、丑○○、Ｆ○○
      、Ｂ○○、Ｌ○○、Ｑ○○○、Ｍ○○、戌○○○、辰○○、Ｅ○○、Ｃ○○
      、黃○○、己○○、酉○○、玄○○、癸○○、Ｒ○○等證述明確。而該里成
      立巡守隊後，陸續加入之隊員，被告因並非與每一班之執勤隊員共同巡邏，致
      無法一一告知其等先前決議之結果，遂經常交代每班巡邏之班長或隊員轉達有
      誤餐費及統由被告請領及運用於隊部上，並告知若有隊員欲自行領用者，可向
      被告領取，惟迄今並未有何隊員表示不同意統籌請領及運用乙節，亦據前開證
      人即隊員涂庚○○、戌○○○、Ｒ○○證述屬實，準此，被告既於最初得請領
      誤餐費前，已得該巡守隊絕大多數隊員之決議，授權其代刻印章並請領誤餐費
      ，及要隊員向陸續加入之隊員轉達，並要反對之隊員向其領取，足認被告應無
      趁隊員均不知有協勤誤費之機會，為偽造如附表一、二所示隊員之印章，並進
      而偽造勤誤餐費印領清冊之犯行至為灼然。
  ４、被告宙○○自八十九年二月份至九十年七月份所領得之協勤誤餐費共計二十五
      萬四百元款項，均係供作該隊上聚餐、尾牙宴、旅遊聯誼活動，或製作隊員巡
      守制服、指揮棒等用具之費用乙節，並經證人即隊員Ｒ○○、Ｇ○○、涂庚○○、宇○○、未○○、午○○、子○○、Ｊ○○、天○○、Ｓ○○、地○○、
      Ａ○○、Ｏ○○、涂太琮、Ｄ○○、寅○○、Ｈ○○、Ｎ○○、Ｋ○○、丑○○、Ｆ○○、Ｂ○○、Ｑ○○○、Ｍ○○、戌○○○、Ｅ○○、Ｃ○○、黃○○、己○○、玄○○、癸○○等人證述明確，且互核一致。而各項開支並委由
      隊員Ｒ○○逐項記載於帳冊後，經隊員Ｇ○○核帳確認無訛等節，亦據證人Ｒ
      ○○、Ｇ○○證述屬實，復有證人Ｒ○○記載之帳冊、現金支出傳票及被告宙
      ○○舉辦之聚餐、旅遊活動之通知單、分組名單、桌次座位表多紙等卷可稽，
      是被告辯稱並無為己所有之意詐取協勤誤餐費等語，尚非無據，應可採信。
  ５、雖前開證人Ｊ○○、未○○、涂太琮、Ｅ○○、戊○○、地○○、Ｇ○○、Ｆ
      ○○、Ｏ○○、丙○○、Ｉ○○、寅○○、Ｓ○○、Ｄ○○、酉○○、辰○○
      、宇○○、己○○、亥○○、丑○○、Ｌ○○、壬○○、Ｎ○○、Ｑ○○○、
      子○○、辛○○○、Ｃ○○等人於偵查中曾證述未領得協勤誤餐費等語在卷，
      惟前開證人於偵查中及本院審理時之證述已有出入不一致，是能否專以偵查中
      之證述，為被告不利之認定，而置審理中之證詞於不顧，尚非全無可議之處。
      況該誤餐費本即統籌請領運用，個人未獨自領得，亦與事實相符，且上開證人
      就前開同意書上之署押均不否認為渠等所簽署，並酌以證人即承辦督導之警員
      葉敏豪、林泰源前開就領取之人必須與出勤人員簽到相符，警察機必須與輪值
      表核對之證述互核觀之，應認證人於本院之證述較為可採。
  ６、另隊員Ｉ○○、壬○○及Ｐ○○於本院審理時雖仍一再證陳不知有誤餐費，亦
      未同意由被告統籌請領運用等語在卷，然證人壬○○、Ｐ○○在剛開始參加隊
      員時，雖不知有協勤誤餐費可領取，但後來已得知有該筆費用可領（見調查局
      卷二十七頁以下，本院九十二年八月二十一日審理筆錄），而Ｉ○○本身亦為
      巡守隊成員，且自承有聽說里長有舉辦旅遊、聚餐、烤肉等活動，逢年過節會
      送隊員禮盒，其等既為被告既為巡守隊員有誤餐費可領取，而該里誤餐費之用
      途於領取後係供巡守隊開銷、聯誼共同使用，而非由個人領取使用。因此有參
      加之人員其既有出勤，自有領取之權，而應向市政府警察局領取，否則將衍生
      有出勤應領取而未領取之現象，造成作業上之困難。且該筆費用即為公用，則
      不管統一領取或個人單獨領用，亦均須供巡守隊共用，是該筆費用既經隊員同
      意供巡守隊共同使用，則身為隊長之被告以隊員之名義統一造冊領取，亦難謂
      與隊員可推知之意思有違，且縱若被告事先未獲得同意，而以隊員之名義代為
      領取，亦不過屬未經授權而代為領取之無權代理行為而已，尚與因具不法意圖
      而施用詐術有別。況隊員壬○○事後亦同意將該筆誤餐費統一運用而書具同意
      書，且該同意書亦確係由其所親自簽名，業經其於偵查中證述明確（見調查局
      卷），及經隊員Ｐ○○在同意書上簽名事後追認（詳後述），亦足見其等事後
      對此無權代理領取之行為予以承認，是其效力自應及於壬○○、Ｐ○○本人。
      準此實難有何偽造印章盜領誤餐費之情事。再者被告既已得委由其統籌請領運
      用之決議，及被告亦多次要隊員轉達可向其領取誤餐費自用，並就隊員可向其
      領取誤餐費自用乙事再次對外公告，及未曾有何隊員向其表示反對之意，已如
      前述，是認被告應不知隊員Ｉ○○、壬○○及Ｐ○○等人仍未知悉有誤餐費可
      請領，且未同意委由被告代為請領及統籌運用於巡守隊之情事，此亦經前開證
      人涂庚○○、戌○○○、Ｒ○○證述明確，依此，則堪認被告主觀上就Ｉ○○
      、壬○○及Ｐ○○等三人部分應無犯意存在甚明，是自難僅以被告客觀上有代
      刻Ｉ○○、壬○○及Ｐ○○三人之印章及請領協勤誤餐費之行為，即遽入被告
      於罪。
（三）於同意書上偽造申○○、巳○○、Ｐ○○、癸○○署押部分：
  １、卷附載有「同意將立德里守望相助巡守隊每月的協勤誤餐費用交由里長宙○○
      統籌運用」之同意書上「申○○」、「巳○○」、「Ｐ○○」、「癸○○」等
      人之署押，乃係申○○、巳○○及癸○○本人所簽署乙情，業據渠等到庭證述
      明確，且與上開出入登記簿上三人之簽名字跡相符，應係證人申○○、巳○○
      及癸○○本人所親簽無誤，雖申○○、巳○○、癸○○於偵查中證述非渠等所
      書寫，惟既與事實不相符，自難以此為被告不利之認定。
  ２、另「Ｐ○○」之署押雖迭據證人Ｐ○○否認係其本人所簽署，惟該同意書上「
      Ｐ○○」之字跡與證人當庭所書寫「Ｐ○○」本人姓名之字跡，以肉眼觀之，
      二者之運筆神韻及筆劃順序，均極為相似，確為證人Ｐ○○所書寫無訛，是亦
      難認被告有偽造Ｐ○○署押之犯行，而難遽以該罪相繩。
六、綜上所述，揆諸前開說明及判例意旨，公訴人所舉對被告宙○○不利之證據尚未
    達到通常一般之人均不致有所懷疑，得確信其為真實之程度，而有合理之懷疑存
    在，致本院無從形成有罪之確信，此外，復查無其他積極證據足以證明被告有何
    公訴人所指貪污之犯行，被告犯行既不能證明，依法自應為無罪之諭知。
據上論斷，應依刑事訴訟法第三百零一條第一項，判決如主文。
本案經檢察官周天畏到庭執行職務。
中      華      民      國     九十二    年      九      月    十八     日
                                   臺灣高雄地方法院刑事第二庭
                                       法    官  柯彩燕
右正本證明與原本無異。
如不服本判決，應於判決送達後十日內，向本院提出上訴狀。
                                書記官    楊真芬
中    華    民    國      九十二      年      九      月      二十六    日
附表一：
  ┌─┬────┐
  │1 │申○○  │
  ├─┼────┤
  │2 │巳○○  │
  ├─┼────┤
  │3 │乙○○  │
  ├─┼────┤
  │4 │丁○○  │
  ├─┼────┤
  │5 │卯○○  │
  └─┴────┘
附表二：
  ┌─┬────┬─┬─────┬─┬─────┐
  │1 │Ｊ○○  │11│Ｉ○○    │21│Ｌ○○    │
  ├─┼────┼─┼─────┼─┼─────┤
  │2 │未○○  │12│寅○○    │22│壬○○    │
  ├─┼────┼─┼─────┼─┼─────┤
  │3 │甲○○  │13│Ｓ○○    │23│Ｋ○○    │
  ├─┼────┼─┼─────┼─┼─────┤
  │4 │Ｅ○○  │14│Ｄ○○    │24│癸○○    │
  ├─┼────┼─┼─────┼─┼─────┤
  │5 │戊○○  │15│酉○○    │25│Ｐ○○    │
  ├─┼────┼─┼─────┼─┼─────┤
  │6 │地○○  │16│辰○○    │26│Ｎ○○    │
  ├─┼────┼─┼─────┼─┼─────┤
  │7 │Ｇ○○  │17│宇○○    │27│Ｑ○○○  │
  ├─┼────┼─┼─────┼─┼─────┤
  │8 │Ｆ○○  │18│己○○    │28│子○○    │
  ├─┼────┼─┼─────┼─┼─────┤
  │9 │Ｏ○○  │19│亥○○    │29│辛○○○  │
  ├─┼────┼─┼─────┼─┼─────┤
  │10│丙○○  │20│丑○○    │30│Ｃ○○    │
  └─┴────┴─┴─────┴─┴─────┘
附表三：
┌─┬────────────┬──────────┐
│  │  日                期  │ 金             額  │
├─┼────────────┼──────────┤
││  八十九年二月份        │  九二八０元        │
├─┼────────────┼──────────┤
││  八十九年三月份        │  九九二０元        │
├─┼────────────┼──────────┤
││  八十九年四月份        │  九六００元        │
├─┼────────────┼──────────┤
││  八十九年五月份        │  九九二０元        │
├─┼────────────┼──────────┤
││  八十九年六月份        │  九六００元        │
├─┼────────────┼──────────┤
││  八十九年七月份        │  九九二０元        │
├─┼────────────┼──────────┤
││  八十九年八月份        │  九九二０元        │
├─┼────────────┼──────────┤
││  八十九年九月份        │  九六００元        │
├─┼────────────┼──────────┤
││  八十九年十月份        │  九九二０元        │
├─┼────────────┼──────────┤
││  八十九年十一月份      │  一四四００元      │
├─┼────────────┼──────────┤
││  八十九年十二月份      │  一四八八０元      │
├─┼────────────┼──────────┤
││  九十年元月份          │   一九八四０元     │
├─┼────────────┼──────────┤
││  九十年二月份          │   一七九二０元     │
├─┼────────────┼──────────┤
││  九十年三月份          │   一八七二０元     │
├─┼────────────┼──────────┤
││  九十年四月份          │   一八三二０元     │
├─┼────────────┼──────────┤
││  九十年五月份          │   一九八四０元     │
├─┼────────────┼──────────┤
││九十年六月份          │   一八九六０元     │
├─┼────────────┼──────────┤
││  九十年七月份          │   一九八四０元     │
├─┴────────────┼──────────┤
│總  計  申  領  金  額      │ 二五０四００元     │
└──────────────┴──────────┘


司法院資訊處製作；財團法人民間司法改革基金會備份。
